臺灣士林地方法院刑事判決　　　　　　110年度審訴字第536號
公　訴　人　臺灣士林地方檢察署檢察官張嘉婷
被　　　告　林進權



上列被告因違反護照條例案件，經檢察官提起公訴（110 年度偵
緝字第246 號），被告於本院準備程序中就被訴事實為有罪之陳
述，經本院合議庭裁定由受命法官獨任以簡式審判程序審理後，
本院判決如下：
    主  文
甲○○共同犯護照條例第二十九條第四款之行使偽造護照罪，處
有期徒刑拾月，免其刑全部之執行。
一、犯罪事實：
（一）行為人：甲○○。
      共  犯：某不詳成年男子、中國籍男子「Yong Pong Wei
              」（起訴書將「Yong Ping Wei 」誤載為「Yang
              Ping Wei」）。
（二）時  間：民國107 年7 月22日。
（三）地  點：澳洲布里斯本機場通關查驗處。
（四）行  為：甲○○3 人為掩護「Yong Ping Wei 」偷渡入境
              澳洲，而基於行使偽造護照之犯意聯絡：
          1.：由該不詳成年男子在香港預備其上貼有「Yong
              Ping Wei」照片，署名則為「Yi Chuan KANG 」
              之偽造中華民國護照1 本（尚無證據證明甲○○
              參與偽造上開護照之犯行）。
          2.：甲○○、「Yong Ping Wei 」先期於107 年7 月
              19日前往香港碰面會合，並向該不詳男子取得前
              開偽造護照備用。
          3.：甲○○陪同並掩護「Yong Ping Wei 」，自香港
              搭機取道印尼峇里島，途中甲○○將前開偽造護
              照交給「Yong Ping Wei 」，並代為保管「Yong
              Ping Wei」之中國護照，進而於107 年7 月22日
              抵達澳洲布里斯本機場，由「Yong Ping Wei 」
              在通關查驗時，向「澳洲邊防署」（ABF ）移民
              官出示上開偽造護照，予以行使，希冀以中華民
              國國民身分入境澳洲，惟遭該移民官當場識破，
              而未得逞，足以生損害於我國外交部領事事務局
              對於中華民國護照核發、管理之正確性。
二、證據名稱：
    1.被告在本院審理時之自白；
    2.我國駐布里斯本辦事處108 年12月4 日布里字第10813708
      280 號函及所附布里斯本警方之書面記錄1 份（他字卷第
      69頁）；
    3.我國駐布里斯本辦事處109 年5 月5 日布里字第10913701
      430 號函及所附被告前開案件之起訴書等法院文書資料1
      份（含中譯本，他字卷第121 頁）；
    4.外交部108 年5 月21日外亞太八字第10813526440 號函及
      所附駐布里斯本辦事處108 年3 月26日、108 年5 月16日
      第BNE0095 號、第BNE0152 號電報暨附件1 份。
三、論罪科刑：
（一）所犯罪名：
    1.護照條例第29條第4 款之行使偽造護照罪。
    2.被告與提供偽造護照之不詳成年男子、「Yong Ping Wei
      」3 人就本案犯行間，有犯意聯絡及行為分擔，均為共同
      正犯。
    3.前引之行使偽造護照罪，其法定本刑為「一年以上七年以
      下有期徒刑，得併科新臺幣七十萬元以下罰金」，處罰甚
      重，此乃因「護照係政府發給國民持用赴國外旅行之重要
      國籍及身分證明文件，由於偽造、變造護照、買賣護照等
      不法行為涉及人口販運、偷渡等國際性跨國犯罪，已為全
      球性議題，各國多予以重罰，如加拿大處以十四年以下徒
      刑、美國處以十年以下徒刑及二十五萬美元罰金、澳大利
      亞及紐西蘭處以十年以下徒刑、日本對以營利為目的之護
      照犯罪處以七年以下徒刑或科或併科五百萬日圓以下罰金
      。爰本章有關護照犯罪罰則，參考以上國家之立法例，予
      以嚴懲，爰明定犯本條之罪者，處一年以上七年以下有期
      徒刑，得併科新臺幣七十萬元以下罰金之規定，以收嚇阻
      之效」之故（護照條例第29條立法理由參照），然本案被
      告依其臺灣高等法院被告前案紀錄表所載，此前僅曾於88
      年間因賭博罪，遭法院判處罰金3 千元確定，此後則未再
      有何不法前科，素行尚稱良好，本案依其所述，不過一時
      貪念（偵緝卷第51頁），也查無事證證明其確係所謂之人
      蛇集團分子，常態性從事跨國性犯罪，準此，被告此次短
      於思慮，誤蹈法網，是否不能給予自新機會？當非無斟酌
      餘地，再者，被告因本案犯行，除遭澳洲法院判處2 年有
      期徒刑外，並已在澳洲服刑達10月之久，方經保釋回國，
      此有我國駐布里斯本辦事處電報、澳洲法院之判決書紀錄
      各1 份在卷可考（他字卷第9 頁、第13頁），不僅足認其
      經此偵審及服刑教訓，已知警惕而無再犯之虞，並堪信即
      便以直接受害之澳洲當地而言，也認為前開10月服刑已達
      處罰與教化目的，並無命被告確實服刑2 年之必要，據此
      推之，被告返國後之現今狀況，實與我國假釋後之更生人
      無異，而前述被告實際服刑之10月刑期，對比我國前開「
      一年以上七年以下之有期徒刑」，相差無幾，足以彰顯我
      國嚴懲此類犯罪之立法意旨，也無刑罰輕重失衡之虞，更
      佐以被告現今從事保全之正當工作（本院110 年9 月7 日
      筆錄），已重新融入並適應社會，堪信有悛悔實據，準此
      ，若對被告科處最低之1 年有期徒刑，等如命其就本次之
      同一案件，再次入監服刑2 個月，其結果不僅重複剝奪其
      自由，亦有失鼓勵被告改悔向上，順利回歸社會之刑罰目
      的，本院因認此足以引起一般人同情，認為情輕法重，如
      對被告科以前開最低度刑，仍嫌過重，而堪憫恕，爰依刑
      法第59條規定，減輕其刑。
（二）量刑因素：
    1.被告之犯罪動機，係為取得5 萬元報酬，惟因其事發被捕
      ，並未實際獲得該筆報酬（偵緝卷第57頁）；
    2.被告行使偽造之中華民國護照，目的在協助「Yong Ping
      Wei 」偷渡至澳洲，其犯行不僅損及我國護照之公信力，
      並影響澳洲國境之安全；
    3.本案在「Yong Ping Wei 」入境澳洲接受通關查驗時，即
      為澳洲邊防署人員及時發覺而當場攔獲，偷渡犯行並未成
      功；
    4.被告在審理中坦認犯行，其犯後態度；
    5.依臺灣高等法院被告前案紀錄表記載，被告先前未曾因故
      意犯罪，受有期徒刑以上刑之宣告；
    6.被告在本案之參與程度與分工情形；
    7.被告係高中畢業、現從事保全業，月入約2 萬餘元，並無
      親屬需要撫養，及其他一切情狀。
四、免其刑全部之執行：
    1.按，「同一行為雖經外國確定裁判，仍得依本法處斷。但
      在外國已受刑之全部或一部執行，得免其刑之全部或一部
      之執行」，刑法第9 條定有明文，被告因本案犯行，在我
      國應受有期徒刑10月之宣告，而其先前已因同一行為，在
      澳洲經布里斯本法院判決監禁刑2 年，並在該國服刑10月
      後出獄遣返回臺等情，已如前述，是被告既已因本案所為
      ，業於外國受刑之一部執行，如再執行本院所宣告之上開
      有期徒刑，不免使被告就同一犯行承受過當處罰，與國家
      刑事政策不符，爰依前開規定，免其刑全部之執行。
五、其他附記事項：
    1.被告於偵查中雖陳稱：綽號「石頭」之中年男子提供伊約
      新臺幣5 萬元之報酬，說回臺灣後再拿等語（偵緝卷第51
      頁），惟被告在澳洲即已失風被捕，事後並在該國服刑10
      月後方遣返臺灣，可知被告並未能實際取得前開報酬，此
      外，據澳洲法院之判決書記載（他字卷第152 頁、第161
      頁），被告雖曾在印尼峇里島向「Yong Ping Wei 」收取
      美金200 元之雜費花用，然此應係被告等偷渡之必要日常
      開銷，並非其參與本案犯罪之對價，故非其犯罪所得，是
      故，本案並不生沒收犯罪所得之問題。
    2.被告雖係在香港、印尼及澳洲3 地實施本案犯罪，惟因其
      係犯護照條例第29條之罪，依同條例第33條規定，我國仍
      有管轄權。
六、適用法條：
    刑事訴訟法第273 條之1 第1 項、第299 條第1 項前段、第
    310 條之2 、第454 條，護照條例第29條第1 項第4 款，刑
    法第11條前段、第9 條但書、第28條、第59條。
七、上訴教示：
    如不服本判決應於收受送達後20日內向本院提出上訴書狀，
    並應敘述具體理由；未敘述上訴理由者，應於上訴期間屆滿
    後20日內向本院補提理由書（均須按他造當事人之人數附繕
    本），提起上訴，切勿逕送上級法院。
本案經檢察官蔡元仕到庭執行職務。
中    華    民    國   110    年    9     月    28    日
                  刑事第九庭法  官  陳彥宏  
以上正本證明與原本無異。
因疫情而遲誤不變期間，得向法院聲請回復原狀。
                            書記官  李文瑜
中    華    民    國   110    年    9     月    28    日
附錄本案所犯法條全文
護照條例第29條
有下列情形之一，足以生損害於公眾或他人者，處 1 年以上 7
年以下有期徒刑，得併科新臺幣 70 萬元以下罰金：
一、買賣護照。
二、以護照抵充債務或債權。
三、偽造或變造護照。
四、行使前款偽造或變造護照。